臺灣高雄地方法院刑事判決　　　　　　　 99年度金訴字第1號
公　訴　人　台灣高雄地方法院檢察署檢察官
被　　　告　謝佳延
選任辯護人　張競文律師
　　　　　　林石猛律師
上列被告因證券交易法等案件，經檢察官提起公訴（97年度偵字
第19301 號），嗣因被告於本院審理程序中就被訴事實為有罪之
陳述，經檢察官聲請改依協商程序，本院判決如下：
    主  文
謝佳延犯民國91年2 月6 日修正之證券交易法第一百七十四條第
一項第一款之虛偽記載罪，處有期徒刑壹年，減為有期徒刑陸月
，如易科罰金，以銀元佰元即新台幣玖佰元折算壹日；並應支
付公庫新台幣貳拾萬元，履行期自本案判決確定翌月時起，於每
月10日前按月向公庫各支付新臺幣伍萬元至完畢時止，如有一期
未履行，視為全部到期。
    事實及理由
一、犯罪事實：
(一)、謝佳延於民國86年5月5日起至94年2月8日止，擔任址設高雄
    市○○區○○路29號25樓之1 之「延侖環保服務股份有限公
    司」（下稱延侖公司）董事長兼總經理，延侖公司自91年9
    月19日起，即屬於證券交易法所稱公開發行公司，主要營業
    項目為可燃與不可燃之廢棄物清除。謝佳延另於88年起至94
    年間，同時擔任址設高雄市路○區○○村里○路193 之9 號
    「綠的生活股份有限公司」（下稱綠的公司）董事長，綠的
    公司之主要營業項目則為廢棄物之處理。而綠的公司於88年
    間成立時，因準備興建廢棄物掩埋場，謝佳延與林永清、顧
    正德約定，除渠等實際出資之新台幣（下同）200 餘萬元外
    ，另以負責掩埋場規劃、設計以至於協助營運等勞務方式出
    資，2 人各可獲得綠的公司15％之股份（當時資本額為1500
    萬元）；又與謝志傑之父母謝文章、謝陳月霞約定，由謝文
    章、謝陳月霞以協助取得掩埋場營運許可、協調居民抗爭之
    勞務方式出資，謝志傑可獲得綠的公司10％之持股，但嗣後
    經過數次增資，林永清、顧正德及謝志傑均未另行出資，因
    增資登記作業有誤，上3 人之持股數或比例與原先約定不符
    。
(二)、延侖公司為垂直整合業務，提升綜合績效，遂於90、91年間
    ，以議價方式，向綠的公司股東謝佳延、蔡明達購入綠的公
    司股份共計200 萬股，其中於90年12月24日，先以每股10元
    之價格，向謝佳延購入80萬股，另向蔡明達購入蔡明達及蔡
    明達以盧英銘名義持有之各10萬股；又於91年間，以每股66
    元之價格，向謝佳延購得其本人持有之32萬4000股，及其分
    別以林永清、顧正德、謝志傑等人名義持有之4 萬7250股、
    4 萬7250股及20萬股（總計61萬8500股），另向蔡明達購得
    以盧英銘名義持有之4 萬5500股及邱凱源持有之33萬6000股
    （蔡明達涉有侵占罪另經臺灣高等法院高雄分院以99年度重
    上更(一)字第72號判決，尚未確定）。詎謝佳延為藉出售股份
    之機會順帶將登記股份數字校正，竟基於偽造私文書進而行
    使之犯意，於91年7 月25日，未經謝志傑、林永清、顧正德
    3 人之同意，即持渠等先前留存在綠的公司辦理公司登記相
    關事項之印章，在「綠的生活股份有限公司股份買賣契約書
    」（下稱股份買賣契約書）之股東「蓋章」欄上，偽造「林
    永清」、「顧正德」、「謝志傑」之印文各1 枚，表示林永
    清、顧正德、謝志傑分別同意出售渠等所持有之股份4 萬72
    50股、4 萬7250股、20萬股給延侖公司；又在「授權書」上
    之授權人欄，偽造「謝志傑」、「顧正德」之印文各1 枚，
    用以偽造謝志傑、顧正德名義之授權書各1 份，表示謝志傑
    、顧正德同意以每股66元之價格分別出售20萬股、4 萬7250
    股給延侖公司，並同意由謝佳延代收價金之意，嗣後一併持
    向負責延侖公司查核簽證之江佳玲會計師行使，足生損害於
    林永清、顧正德、謝志傑3 人及江佳玲會計師對於查核簽證
    之正確性。
(三)、延侖公司為擴建設備及充實營運資金之目的，於92年6 月25
    日經股東會決議，授權董事會辦理現金增資發行新股300 萬
    股，謝佳延明知公司募集、發行有價證券，於申請審核時，
    除依公司法所規定記載事項外，應另行加具公開說明書，且
    依據當時之「公司募集發行有價證券公開說明書應行記載事
    項準則」規定，簡式公開說明書應記載公司與子公司最近二
    年度及截至公開說明書刊印日止，交易金額達實收資本額百
    分之20或3 億元以上之資產買賣情形，不得有虛偽之情事，
    亦明知延侖公司所購得之100萬股綠的公司股票，其中之61
    萬8500股實際上係向其本人所購買，且取得之價金為4082萬
    1000元，竟於92年10月間向財政部證券暨期貨管理委員會（
    嗣改制為行政院金融監督管理委員會證券期貨局）申請現金
    增資發行新股時，違反上開規定，於92年10月20日所刊印簡
    式公開說明書之「固定資產及其他資產」項下之「重大資產
    買賣情形」部分，虛偽登載延侖公司於90年12月28日所購得
    之綠的公司100 萬股份，係向謝佳延、邱凱源、盧英銘、謝
    志傑、林永清、顧正德等6 人購買，且僅向謝佳延支付2138
    萬4000元之價金（換算購買32萬4000股），並以董事長兼總
    經理之身分逕予簽署該簡式公開說明書。
二、證據：
(一)、被告謝佳延於調詢、檢察官偵查中及另案審理中之供述。
(二)、證人蔡明達於調詢及另案審理中之證述。
(三)、證人邱凱源於調詢、檢察事務官詢問及另案審理中之證述。
(四)、證人謝志傑於調詢及檢察事務官詢問時之證述。
(五)、證人顧正德於調詢、檢察事務官詢問及另案審理中之證詞。
(六)、證人林永清於檢察官偵查中及另案審理中具結之證詞。
(七)、證人蔡坤燏於調詢、檢察官偵查中及另案審理中具結之證述
    。
(八)、證人魏士育於檢察官偵查中具結之證詞。
(九)、證人盧英銘於檢察官偵查中具結之證述。
(十)、證人江佳玲於調詢時之證詞。
(十一)、綠的公司登記案卷影本。
(十二)、綠的公司90年12月24日增資暨轉讓後股東名簿1份。
(十三)、延崙公司簡式公開說明書1份。
(十四)、綠的公司股份買賣契約書1份。
(十五)、授權書2份。
(十六)、財政部高雄市國稅局證券交易稅一般代徵稅額繳款書9份。
(十七)、蔡明達提出之聲明書2份及股權買賣契約書1份。
(十八)、謝志傑提供之股票影本清單、證券交易稅一般代徵稅額繳款
    書、股票各1份。
(十九)、行政院金融監督管理委員會98年8 月6 日金管證發字第
    0980036899號函。
(二十)、顧正德、林永清具名之存證信函1份。
、台灣高等法院高雄分院96年度上訴字第1657號偽造文書等案
    件刑事卷宗影本。
、林永清、顧正德、謝志傑、邱凱源出具之被害人徵詢意見書
    各1 份。
三、應適用之法條：
(一)、被告為上開犯行後，刑法部分條文已於94年2 月2 日修正公
    佈，而於95年7 月1 日施行。依現行刑法第2 條第1 項規定
    ：「行為後法律有變更者，適用行為時之法律。但行為後之
    法律有利於行為人者，適用最有利於行為人之法律。」。茲
    就該次刑法修正涵蓋之範圍，綜其全部罪刑之結果而為比較
    如下：
、刑法第55條後段關於牽連犯之規定業經刪除，此修正影響法
    律適用之效果，經比較新舊法結果，以適用被告行為時之法
    律即修正前刑法第55條後段牽連犯之規定，較有利於被告。
、易科罰金之折算標準，依修正前刑法第41條第1 項前段及廢
    止前罰金罰鍰提高標準條例第2 條前段規定，應以銀元100
    元以上300 元以下折算1 日，經折算為新臺幣後，以新臺幣
    300 元以上900 元以下折算1 日。而依修正後刑法第41條第
    1 項前段規定，應以新臺幣1,000 元、2,000 元或3,000 元
    折算一日，經比較易科罰金之折算標準，以行為時法即修正
    前刑法第41條第1 項之規定對被告較為有利。
、被告行為時之證券交易法（即91年2 月6 日修正之證券交易
    法）第174 條第1 項第1 款罪名，其法定刑為5 年以下有期
    徒刑、拘役或科或併科新臺幣240 萬元以下罰金；被告行為
    後93年4 月8 日修正之證券交易法第174 條第1 項第1 款罪
    名，其法定刑提高為1 年以上7 年以下有期徒刑，得併科新
    臺幣2 千萬元以下罰金，經比較結果，行為時之規定較有利
    於被告，應依刑法第2 條第1 項前段規定，適用行為時之91
    年2 月6 日修正證券交易法第174 條第1 項第1 款論處。
、綜上所述，依刑法第2 條第1 項前段規定，比較新、舊法之
    結果，應適用修正前之刑法與91年2 月6 日修正之證券交易
    法較有利被告之規定。
(二)、按證券交易法第30條第1 項、第32條第1 項第1 款分別規定
    ：「公司募集、發行有價證券，於申請審核時，除依公司法
    所規定記載事項外，應另行加具公開說明書。」、「公開說
    明書，其應記載之主要內容有虛偽或隱匿之情事者，發行人
    及其負責人對於善意之相對人，因而所受之損害，應就其所
    應負責部分與公司負連帶賠償責任」。故而，公開說明書關
    於申請之事項如有虛偽之記載，或發行人、負責人有證券交
    易法第32條第1 項之情事者，依其情形應分別適用同法第
    174 條第1 項第1 款、第3 款科處刑罰。是於公開說明書為
    虛偽不實之記載，同法第174 條第1 項第1 款、第3 款既有
    較輕處罰之特別規定，自無認違反同法第20條第1 項、第2
    項，而依同法第171 條處罰之餘地（最高法院93年度台上字
    第2885號判決意旨可資參照）。故核被告所為，係犯刑法第
    216 條、第210 條之行使偽造私文書罪及91年2 月6 日修正
    之證券交易法第174 條第1 項第1 款之虛偽記載罪。公訴人
    並未指摘信賴被告於公開說明書所為之不實記載，因而受有
    損害之善意相對人之具體事實，故認被告係違反證券交易法
    第32條第1 項第1 款，而犯91年2 月6 日修正之證券交易法
    第174 條第1 項第3 款之虛偽記載罪，容有未合，顯屬誤植
    ，應予更正為犯91年2 月6 日修正之同法第174 條第1 項第
    1 款之虛偽記載罪。被告在股份買賣契約書、授權書上接續
    以盜蓋方式，偽造「謝志傑」、「顧正德」、「林永清」等
    人印文之行為，各係偽造私文書之階段行為，應為偽造私文
    書之行為所吸收；而其接續偽造私文書之低度行為復為行使
    之高度行為所吸收，均不另論罪。被告所犯行使偽造私文書
    罪及91年2 月6 日修正之證券交易法第174 條第1 項第1 款
    之虛偽記載罪2 罪間，有手段、結果之牽連關係，應依修正
    前刑法第55條後段之規定，從一重之91年2 月6 日修正證券
    交易法第174 條第1 項第1 款之虛偽記載罪論處。又被告之
    犯罪時間在96年4 月24日以前，所犯為中華民國九十六年罪
    犯減刑條例第3 條以外（雖其犯91年2 月6 日修正之證券交
    易法第174 條第1 項第1 款之虛偽記載罪，惟宣告刑未逾1
    年6 月，理由如後）之罪，應依同條例第2 條第1 項第3 款
    規定，減其宣告刑之2 分之1 ，並依同條例第9 條規定，諭
    知減刑後易科罰金之折算標準。至被告所偽造之「謝志傑」
    、「顧正德」、「林永清」等印文，因均係盜用渠等真正印
    章所為，並非刑法第219 條所指之偽造印章之印文，故未予
    宣告沒收（最高法院48年台上字第113 號判例參照），併此
    敘明。
四、本案被告認罪後，經檢察官與被告於審判中達成協商之合意
    ，其合意內容為：被告願受科刑之範圍為有期徒刑1 年，減
    為有期徒刑6 月，如易科罰金，以銀元300 元即新台幣900
    元折算壹日；並應支付公庫新台幣20萬元，履行期自本案判
    決確定翌月時起，於每月10日前按月向公庫各支付新臺幣5
    萬元至完畢時止，如有一期未履行，視為全部到期。
五、上開協商合意並無刑事訴訟法第455 條之4 第1 項所列情形
    ，經檢察官聲請改依協商程序而為判決，爰不經言詞辯論，
    於協商合意範圍內為協商判決。
六、本判決除有刑事訴訟法第455 條之4 第1 項第1 款、第2 款
    、第4 款、第6 款、第7 款所定情形之一，或違反同條第2
    項規定者外，不得上訴。
七、如不服本判決，得自收受判決送達之日起10日內，向本院提
    出上訴書狀，上訴於第二審法院。
據上論斷，應依刑事訴訟法第299 條第1 項前段、第455 條之2
第1 項第1 款、第4 款、第455 條之4 第2 項、第455 條之8 、
第454 條第2 項、91年2 月6 日修正之證券交易法第174 條第1
項第1 款，刑法第2 條第1 項前段、第11條前段、第216 條、第
210 條、修正前刑法第55條後段、修正前刑法第41條第1 項前段
、廢止前罰金罰鍰提高標準條例第2 條前段，中華民國九十六年
罪犯減刑條例第2 條第1 項第3 款、第7 條、第9 條，判決如主
文。
中    華    民    國   100    年    5     月    20    日
                  刑事第十一庭審判長法  官  李代昌
                                    法  官  林韋岑
                                    法  官  鄭  瑋
以上正本證明與原本無異。
如不服本判決應於收受判決後10日內向本院提出上訴書狀，並應
敘述具體理由。其未敘述上訴理由者，應於上訴期間屆滿後20日
內向本院補提理由書(均須按他造當事人之人數附繕本)「切勿逕
送上級法院」。
中    華    民    國  100     年    5     月    20    日
                                    書記官  許麗珠
附錄本判決論罪科刑適用法條
91年2月6日修正之證券交易法第 174 條
有左列情事之一者，處五年以下有期徒刑、拘役或科或併科新臺
幣二百四十萬元以下罰金：
一  於依本法第三十條、第四十四條第一項至第三項或第九十三
    條規定之申請事項為虛偽之記載者。
二  對有價證券之行情或認募核准之重要事項為虛偽之記載而散
    布於眾者。
三  發行人或其負責人、職員有第三十二條第一項之情事，而無
    同條第二項免責事由者。
四  發行人或其關係人、證券商或其委託人、證券商同業公會、
    證券交易所或第十八條所定之事業，對於主管機關命令提出
    之帳簿、表冊、文件或其他參考或報告資料之內容有虛偽之
    記載者。
五  發行人、證券商、證券商同業公會、證券交易所或第十八條
    所定之事業，於依法或主管機關基於法律所發布之命令規定
    之帳簿、表冊、傳票、財務報告或其他有關業務文件之內容
    有虛偽之記載者。
六  就發行人或某種有價證券之交易，依據不實之資料，作投資
    上之判斷，而以報刊、文書、廣播、電影或其他方法表示之
    者。
七  會計師或律師，於查核公司有關證券交易之契約、報告書或
    證明文件時，為不實之簽證者。
主管機關對於前項第七款之情事，得予以停止執行簽證工作之處
分。